臺灣高等法院刑事判決　　　　　　　　　　　　　　九十二年度上易字第一六號
　　上　訴　人　臺灣板橋地方法院檢察署檢察官
　　上　訴　人
　　即　被　告　甲○○
　　　　　　　　丙○○
右上訴人因被詐欺告案件，不服臺灣板橋地方法院九十一年度易字第一三九九號，中
華民國九十一年九月十三日第一審判決 (起訴案號：臺灣板橋地方法院檢察署九十年
度偵字第一五０七四號)提起上訴，本院判決如左：
    主  文
上訴駁回。
    事實及理由
一、本案經本院審理結果，認第一審以上訴人即被告甲○○、丙○○犯刑法第三百三
    十九條第一項之罪，各判處有期徒刑二月，並均諭知易科罰金折算之標準為三百
    元折算一日，認事用法及量刑均無不當，應予維持，並引用附件第一審判決書記
    載之事實、證據及理由。
二、檢察官循告訴人乙○○之聲請上訴，指被告於偵查中通緝獲案後，僅清償告訴人
    少許，於法院審理中則變本加厲，逐步減少甚至終止償還欠款，迄今仍有三十三
    萬四千元未清償，原審僅分別量處被告有期徒刑二月，實嫌過輕等語。
三、被告甲○○、丙○○上訴意旨略以：被告自八十八年三月向告訴人借款後，依約
    付息至同年九月，其後因丙○○承包之油漆工程收不到工程款，再加上地下錢莊
    逼債恐嚇，始離開住所，並未避不見面，亦無詐欺之故意；事後，被告二人確有
    誠意還款，但因能力有限，且告訴人表示須覓得保證人才願和解，始未能解決等
    語。
四、本院查，被告二人於八十八年三月間向告訴人借款新台幣（以下同）五十萬元後
    ，曾給付利息至同年九月間之事實，固為告訴人所是認。然詐欺罪之成立，當以
    行為人有無為自己不法所有之意圖，而施行詐術，致使他人陷於錯誤而交付財物
    為斷。於一般之民間借貸，若借用人明知經濟狀況不佳，已無資力於將來清償，
    仍率然向他人借款，顯然有將來若無力還款仍在所不惜之意，即應認為有不法所
    有之意圖；若借用人於借用後，用以債養債之方式，清償利息或為部分之清償，
    核僅係借用人為免貸與人發覺受騙之手段，難因借用人有部分清償或清償利息，
    即認借用人無詐欺之故意。查丙○○自承：八十七年間我當會首時，被我姑母倒
    會，每月要負擔八萬元，另要支付一些票貼之利息等語。甲○○亦稱：八十七年
    的時候，我有向陳秀琴借款，應不到四十萬元；又稱：八十八年三月時，因丙○○收不到工程款，才向告訴人借款等語（見本院九十二年一月二十七日筆錄）。
    若再對照證人黃千懿證稱：我在八十八年一月間借被告二十萬元，當時是說他家
    人生病要錢（見原審卷第四八頁）。證人陳秀琴證稱：八十七年六月初借四十萬
    元給甲○○等語（見原審卷第四八頁反面）。可知被告夫妻於八十七年間之經濟
    狀況已左支右絀；再者，被告自承於八十八年七月間向地下錢莊借錢，同年八月
    間另負欠數百萬元之民間互助會款，借款頻率更形增加等語（見本院同上筆錄）
    ，與證人陳妙英、許雪月、陳秀琴所述被告有積欠數十萬元至百餘萬元之會款情
    形者（見原審卷第四八頁），並無不符。足見被告夫妻於八十八年三月間向告訴
    人借款時經濟狀已陷入窘境，被告於借款時，實已無力於約定之二個月後清償，
    ，其竟仍向告訴人借貸，應有為自己不法所有之意圖。至於被告之能付息至同年
    九月間，實係以以債養債之方式，勉力支應，無解於詐欺罪之成立，被告二人所
    辯無詐欺故意云云，自不可採。
五、關於原審判決是否過輕部分：查原審審酌被告二人犯罪之動機、目的、手段，及
    其等品行、生活狀況、智識程度、犯罪所生之損害及犯罪後已償還十五萬五千元
    ，僅積欠三十四萬五千元之態度等一切情狀，各量處有期徒刑二月，本院經核並
    無違法或顯然不當情形，檢察官循告訴人之聲請上訴原審判決過輕等語，難認有
    理由。
六、綜上所述，原審判決認事用法並無不當，量刑亦稱妥適，被告上訴否認犯罪，檢
    察官上訴指摘原審判決過輕，均為無理由，應予駁回。
據上論斷，應依刑事訴訟法第三百七十三條、第三百六十八條，判決如主文。
本案經檢察官鍾鳳玲到庭執行職務。
中      華      民      國    九十二   年     二       月   二十七      日
                              台灣高等法院刑事第七庭
                                  審判長法  官  吳  啟  民
                               法  官  蘇  隆  惠
                                        法  官  林  瑞  斌
右正本證明與原本無異。
不得上訴。
                                        書記官  丁  淑  蘭
中    華    民    國    九十二    年       二       月     二十七       日
附錄本案論罪科刑法條全文：
刑法第三百三十九條第一項
意圖為自己或第三人不法之所有，以詐術使人將本人或第三人之物交付者，處五年以
下有期徒刑、拘役或科或併科一千元以下罰金。
附件：
臺灣板橋地方法院刑事判決                        九十一年度易字第一三九九號
    公  訴  人  臺灣板橋地方法院檢察署檢察官
    被      告  甲○○  女  四十歲（民國○○年○月○日生）
                        身分證統一編號：Ｆ二二六六二三九號
                        戶籍臺北縣五股鄉○○路○段二巷一號之十二、四樓
                        居花蓮縣吉安鄉○○○○街十號
                丙○○  男  三十九歲（民國○○○年○月○日生）
                        身分證統一編號：Ｐ一二一九三二三七號
                        戶籍苗栗縣大湖鄉武榮村九鄰武榮五０之六六號
                        居花蓮縣吉安鄉○○○○街十號
右列被告因詐欺案件，經檢察官提起公訴 (九十年度偵字第一五０七四號），本院判
決如左：
    主  文
甲○○、丙○○共同意圖為自己不法之所有，以詐術使人將本人之物交付，各處有期
徒刑貳月，如易科罰金均以參佰元折算壹日。
    事  實
一、甲○○、丙○○二人係夫妻關係，其等明知自己財務已陷於無償債能力之嚴重狀
    態，竟仍基於意圖為自己不法所有之共同犯意聯絡，於民國八十八年三月間，至
    台北縣三重市○○路之乙○○住處，佯稱：渠等承包油漆工程，需發放工人工資
    ，欲向乙○○借款新台幣（下同）五十萬元，保証二個月後返還云云，詎屆期丁
    ，李二人避不見面，亦不清償，乙○○始知受騙。
二、案經乙○○訴請臺灣板橋地方法院檢察署檢察官偵查起訴。
    理  由
一、訊據被告甲○○、丙○○二人固坦承有右揭借款之事實，然矢口否認涉有詐欺犯
    行，均辯稱：伊等當時向地下錢莊借款，財務困難，無法還款，景氣不好，無法
    工作，現已償還部份欠款云云。惟查：(一)右揭被告二人之犯罪事實，業據告訴
    人乙○○於偵查及本院審理時指訴甚詳，復有本票影本二紙在卷可稽。(二)再查
    被告二人借款時間係在八十八年三月間，而被告二人於該段期間已積欠他人會款
    及借款共數百萬元，此經証人許雪月、陳妙英、黃千懿、謝秀滿等人於偵查及本
    院審理時到庭証述實在。復參酌被告二人於本院審理時陳稱其等借款當時尚積欠
    地下錢莊十五萬元之情，堪認被告二人當時已無支付能力，其等當時如何有工作
    及經濟能力以償還所借之五十萬元？是以被告二人於借款之際，並無償還之意，
    堪以認定。是以，被告二人所辯無非飾卸之詞，不足採信。本件事證明確，被告
    二人犯行堪以認定。
二、核被告甲○○、丙○○所為，均係犯刑法第三百三十九條第一項之詐欺罪。被告
    二人就前述犯行，有犯意連絡及行為分擔，為共同正犯。爰審酌被告二人犯罪之
    動機、目的、手段，及其等品行、生活狀況、智識程度、犯罪所生之損害，及犯
    罪後已償還十五萬五千元，僅積欠三十四萬五千元之態度（見本院九十一年八月
    六日筆錄之告訴人陳述部分）等一切情狀，各量處如主文所之刑，並均諭知易科
    罰金之折算標準。又被告行為後，刑法第四十一條之規定，業經於九十年一月四
    日修正，並經總統於九十年一月十日公布，依法於九十年一月十二日生效，而修
    正後之刑法第四十一條第一項之規定，對於被告二人並無不利，依刑法第二條第
    一項前段之規定，適用裁判時之新法。
據上論結，應依刑事訴訟法第二百九十九條第一項前段，刑法第三百三十九條第一項
、第二十八條、修正後第四十一條第一項前段、第二條第一項前段、罰金罰鍰提高標
準條例第一條前段、第二條，判決如主文。
本案經檢察官李海龍到庭執行職務。
中      華      民      國    九十一    年      九      月     十三     日
                                    臺灣板橋地方法院刑事第二庭
                                        法  官  黃  惠  瑛
右正本證明與原本無異。
如不服本判決，應於判決送達後十日內，向本院提出上訴狀。
                                        書記官  孫  治  華
中      華      民      國    九十一    年      九      月     十三     日
